臺灣臺南地方法院刑事判決　　　　　　　　　　　　　　九十年度訴字第六三五號
　　公　訴　人　臺灣台南地方法院檢察署檢察官
　　被　　　告　庚○○
　　選任辯護人　查名邦
　　被　　　告　己○○
　　　　　　　　乙○○
　　右二人共同
　　指定辯護人　本院公設辯護人丙○○
　　被　　　告　甲○○
　　　　　　　　丁○○
　　選任辯護人　陳文忠
　　　　　　　　蔡青芬
右列被告等因盜匪等案件，經檢察官提起公訴（八十九年度偵字第九九０九號、九十
年度偵字第五二八九號），本院判決如左：
    主  文
庚○○、己○○、乙○○、甲○○、丁○○均無罪。
    理  由
一、公訴意旨略以：(一)、被告庚○○、己○○、乙○○三人基於意圖為自己不法所有
    之犯意聯絡，於民國八十九年八月十一日六時十五分許，在台南市○○路○段林
    肯咖啡廳前，先共同毆打甲○○，繼之由其中二人將甲○○架住，致使不能抗拒
    後，由另一人自甲○○身上取走摩托羅拉Ｌ二０００型手機一枝及現金丁○○新
    台幣（下同）五千六百元，得手後逃逸。經甲○○報案後，為警循線查獲。
    (二)、被告丁○○明知其並未實際拾得上開甲○○遭搶之手機及現金，竟於八十九
    年九月八日十五時十五分許及八十九年十月十一日十五時十七分許，在台灣台南
    地方法院檢察署檢察官偵查以證人身分做證時，就案情有重要關係之事項，供前
    具結，而為虛偽陳述「甲○○手機及錢是於八十九年八月十一日早上六點半左右
    ，在台南市○○路○段二一八號停車場出入口撿到的，約在八十九年八月十三日
    晚上七時許，歸還給甲○○」等語。又被告甲○○因事後已與庚○○、己○○、
    乙○○達成和解，竟於九十年四月四日十五時許，在檢察官偵查以證人身分做證
    時，就案情有重要關係之事項，供前具結，而為虛偽陳述「當時場面混亂，我不
    知道被告有無搶我財物」等語。因認核被告庚○○、己○○、乙○○所為，係犯
    懲治盜匪條例第五條第一項第一款之罪嫌；被告丁○○、甲○○二人所為，則均
    係犯刑法第一百六十八條之偽證罪嫌。
二、公訴人認被告庚○○、己○○、乙○○涉有盜匪罪嫌，無非係以同案被告甲○○
    於第一次警訊筆錄指述有遭人架住並取走財物之情節為據；另公訴人起訴同案被
    告甲○○、丁○○涉有偽證犯行，則係以(一)證人戊○○與被告丁○○間通話頻繁
    。
    (二)丁○○供述拾獲財物之地點與案發地點相隔六十公尺且並非隱密之處。(三)被告
    庚○○之行動電話與證人戊○○所有之行動電話，分別與林宗毅、林星佑父子均
    有通話紀錄，足認被告庚○○及甲○○間，曾透過他人居間協調等語，為其論述
    之依據。
三、訊據被告五人均堅決否認有公訴人所指之上開犯行，被告庚○○、己○○、乙○○三人辯稱毆打被告甲○○確屬實在，惟並未強盜被告甲○○之手機及現款，被
    告甲○○、丁○○則辯稱渠等於檢察官偵查開庭時所證述之內容均屬實言，並未
    匿飾增減等語。
四、按犯罪事實應依證據認定之，無證據不得推定其犯罪事實；又不能證明被告犯罪
    者，應諭知無罪之判決，刑事訴訟法第一百五十四條、第三百零一條第一項分別
    定有明文。又認定不利於被告之事實，須依積極證據，苟積極證據不足為不利於
    被告事實之認定，即應為有利於被告之認定，更不必有何有利之證據；而告訴人
    之告訴，本以使被告受刑事追訴為目的，故其陳述是否與事實相符，自應調查其
    他證據，以資審認，苟其所為攻擊之詞，尚有瑕疵，則在此瑕疵未予究明以前，
    即不能遽採為斷罪之基礎；又按證人所為之供述，縱有一部不實，而其他部分經
    法院認為真實時，該部分之證言，仍非不可採為證據；另事實審法院對於證據之
    取捨，依法雖有自由判斷之權，然積極證據不足證明犯罪事實時，被告之抗辯或
    反證縱屬虛偽，仍不能以此資為積極證據應予採信之理由；認定犯罪事實所憑之
    證據，雖不以直接證據為限，間接證據亦包括在內；然而無論直接或間接證據，
    其為訴訟上之證明，須於通常一般之人均不致有所懷疑，而得確信其為真實之程
    度者，始得據為有罪之認定，倘其證明尚未達到此一程度，而有合理之懷疑存在
    時，事實審法院復已就其心證上理由予以闡述，敘明其如何無從為有罪之確信，
    因而為無罪之判決，尚不得任意指為違法，最高法院三十年上字第八一六號判例
    、六十九年臺上字第一五三一號、同院五十二年臺上字第一三００號、同院二十
    一年上字第五九一號、三十年上字第四八二號及七十六年臺上字第四九八六號判
    例分別著有判例可資參照。經查：
(一)、關於被告庚○○、己○○、乙○○等三人所涉盜匪罪部分，公訴人無非係以甲○○第一次警訊筆錄為唯一之依據，惟依前揭最高法院判例意旨，告訴人之告訴，
    本以使被告受刑事追訴為目的，故其陳述是否與事實相符，自應調查其他證據，
    以資審認，苟其所為攻擊之詞，尚有瑕疵，則在此瑕疵未予究明以前，即不能遽
    採為斷罪之基礎。則關於被告等三人是否有盜匪犯行，自應調查其他證據，而不
    能逕行採信甲○○之指訴。查甲○○於第一次警訊筆錄雖供稱有遭人毆打並搶走
    財物，但嗣於第二次警訊筆錄則供稱其損失之財物已將由同案被告丁○○拾得交
    還（參見八十九年八月十八日警訊筆錄），又其於偵訊中則供稱：「是因被打昏
    醒來後發現手機及身上財物不見，但沒辦法確定是被告庚○○等三人拿走」、「
    因醒來時東西不見，所以才認為被拿走」等語（參見八十九年九月八日偵訊筆錄
    ），是以甲○○之先後供述顯然並不一致，是告訴人（即同案被告甲○○）對案
    發經過及重要情節之指述，即顯有瑕疵，而不能逕為採信。且衡諸常情，一般強
    盜之人既係施強暴脅迫等手段，致使他人不能抗拒，而強取他人財物，必定會選
    擇隱蔽或無他人之處及對素不相識之人下手，以免使人察覺其犯行，惟查，本件
    案發之時間係在八十九年八月十一日早上六時十五分許，案發地點則在林肯咖啡
    廳附近金華路三段二一八號停車場出入口處，對面有翁財記便利商店、貴妃、皇
    家、仙女城萬客隆ＫＴＶ及大蟾蜍等特種營業場所，依案發地點而言，每天至少
    有五至十輛計程車在該處排班，因此亦有多位計程車司機於該處等候聚集，並有
    特種營業場所上班小姐出入，此經本院履勘現場，製有現場圖及筆錄在卷可稽。
    尤其被告庚○○又為該地之排班司機，以開車營生，業據甲○○於警訊及證人辛○○於本院審理中供述在卷，依據經驗法則至愚亦不可能明目張膽於自己每日工
    作之地點，並對自己認識之人行搶，而不虞立即遭查獲自斷生路。從而自難僅憑
    告訴人甲○○先後不一致之指述，即遽予認定被告庚○○、己○○、乙○○三人
    有於前揭時、地，共同基於強盜之犯意聯絡，使被告甲○○不能抗拒而交付財物
    之犯行。
(二)、公訴人另以證人戊○○與被告丁○○間通話頻繁，以及被告庚○○及證人戊○○
    之電話分別與林宗毅、林星佑父子均有通話紀錄等情，因認被告等人確係透過證
    人等居間說項達成和解，被告甲○○乃事後翻供云云。惟查上開通話紀錄僅有通
    話時間及次數，並無通話內容，均只能認定彼等間確曾以電話通訊，實無法證明
    彼等即係就本案有何協調以致證人丁○○為不實之證述，更不足作為不利被告庚○○等三人有盜匪犯行之證據。
(三)、被告丁○○供稱：拾獲手機及現金之地點在台南市○○路○段二一八號停車場出
    入口，與本件案發地點台南市○○路○段二五０號林肯咖啡廳前，距離遠達約六
    十公尺，故認本件被告甲○○之財物，若非被告庚○○等三人所強盜，而係於混
    亂中不慎掉落，當亦不至掉落在距離六十公尺之處。又被告丁○○所供稱拾獲財
    物之地點，即在停車場出入口，必是人車走動頻繁之處，且被告丁○○所指證之
    處，亦非隱密之處，焉有如此湊巧，正為被告甲○○之友人戊○○之友人即被告
    丁○○所拾獲之理？因認被告丁○○有偽證之嫌。惟查姑且不論公訴人上開論述
    ，均屬推測之詞，本不能犯罪之積極證據。再者，被告甲○○遭被告庚○○、己○○、乙○○三人圍毆，當免不了推擠，又被告甲○○在三人圍毆之下不敵，往
    停車場方向，故手機與金錢掉落在排班處六十公尺外，亦非無可能，故公訴人認
    被告丁○○人因此有偽證犯行，尚屬速斷。
(四)、另按刑法第一百六十八條之偽證罪，需以於案情有重要關係之事項，明知為虛偽
    ，仍於審判或偵查時而為虛偽陳述，始足當之。查被告甲○○嗣於檢察官偵查時
    ，推翻於警訊中指訴被告庚○○、己○○、乙○○三強盜其財物，改稱無法確定
    是否其三人所為，惟查，被告甲○○之財物確非被告庚○○、己○○、乙○○所
    強盜，已如前述，則被告甲○○嗣於檢察官偵查中所證，即非明知為不實仍虛偽
    陳述，核與偽證罪之要件不符，自難以該罪相繩。
五、綜上所述，被告等所辯尚堪採信，此外復查無其他積極證據足資證明被告等人有
    公訴人所指之犯行，不能證明被告犯罪，依法應諭知無罪之判決。
據上論斷，應依刑事訴訟法第三百零一條第一項，判決如主文。
中    華    民    國      九十一      年      三       月      十八     日
                                  臺灣臺南地方法院刑事第二庭
                                            法  官  鄧希賢
右正本證明與原本無異。
如不服本判決，應於判決送達後十日內，向本院提出上訴狀。
                                            書記官  汪維屏
中    華    民    國      九十一      年      三        月     十八     日
